臺灣臺中地方法院刑事判決　　　　　　　　　　　　　九十四年度訴字第九一一號
　　公　訴　人　臺灣臺中地方法院檢察署檢察官
　　被　　　告　丁○○
　　指定辯護人　本院公設辯護人丙○○
右列被告因強盜案件，經檢察官提起公訴（九十四年度偵字第三一三四號），本院判
決如左：
    主  文
丁○○意圖為自己不法之所有，攜帶兇器，於夜間侵入住宅，以強暴至使不能抗拒，
而取他人之物，處有期徒刑捌年；扣案之榔頭壹把沒收。
    犯罪事實
一、丁○○曾於民國（下同）八十三年間，因違反麻醉藥品管理條例案件，經本院以
    八十三年度易字第六二八０號判決判處有期徒刑五月確定，於八十四年八月十八
    日執行完畢（未構成累犯）。詎猶不知悔改，於九十四年二月九日（農曆年一月
    初一）十八時五分許（當天日落時間為十七時四十九分），攜帶客觀上對人之生
    命、身體、安全構成威脅而具危險性之兇器木柄鐵製榔頭一把，於夜間侵入臺中
    縣神岡鄉○○路一七二０巷五弄四號四周有圍牆之國防部空軍退役人員宿舍大樓
    之樓梯間，並步行至三樓甲○○居住之房門口，見該房間之鋁門上掛有甲○○所
    有之ＭＯＴＯＲＯＬＡ牌Ｐ七八六九型行動電話機具一支，竟意圖為自己不法之
    所有，欲將之竊離，適甲○○自四樓收取衣物欲返回房間，見丁○○站立其房門
    口，以為係來拜年之人，乃欲趨前與之寒暄，丁○○見甲○○靠近，為遂行其以
    非法方法取得他人財物之意，乃提昇其竊盜之犯意變更為強盜之犯意，自其背包
    中取出上開榔頭，手握鐵製部位，而以木柄抵住甲○○胸前，以此方式施強暴行
    為，至使甲○○不能抗拒，旋即轉身強取甲○○所有懸掛鋁門上而置於手機套中
    之前開行動電話機具一支，再轉身以該支榔頭之木柄抵住甲○○胸前後，隨即逃
    逸；嗣因甲○○在後追趕並喊叫，而由聽聞喊叫之室友打電話報警後，經臺中縣
    警察局豐原分局神岡分駐所員警乙○○駕駛巡邏車趕往現場處理，適遇甲○○而
    聽其陳述遭搶之過程及歹徒之身高、穿著及騎乘腳踏車逃逸之方向等諸多特徵後
    ，員警乙○○旋即於同日十八時十五分許，在臺中縣神岡鄉○○路二０三號前將
    騎乘腳踏車之丁○○攔下，並自其隨身背包中起出其所有之前開榔頭一把及甲○○所有之前開行動電話機具一支（業已發還）。
二、案經臺中縣警察局豐原分局報告臺灣臺中地方法院檢察署檢察官偵查起訴。
    理  由
一、訊據被告丁○○固坦承有於上開時、地，攜帶扣案之榔頭一把前往被害人甲○○
    所居住之宿舍門口，並拿取被害人甲○○所有之行動電話機具一支等情不諱，惟
    矢口否認有何強盜犯行，辯稱：伊係在四下無人時才竊取該支行動電話機具，並
    未拿出榔頭抵住被害人甲○○；而被害人甲○○是至警察局時見伊背包內有一支
    榔頭，才指述伊係持該支榔頭抵住其胸前強取行動電話機具云云；惟查，右揭犯
    罪事實，業據被害人甲○○於警詢、偵訊中及本院審理時指訴歷歷及證述綦詳，
    且經證人即查獲員警乙○○於偵查中及本院審理時證述明確；又參以被告丁○○
    與被害人甲○○原互不認識，亦無仇隙，此均據被告丁○○供述及證人甲○○證
    述在卷，而被害人甲○○係年逾七旬之老人，眼力原已退化，其倘非曾與被告丁○○當場照面過，並遭被告丁○○以榔頭之木柄抵住其胸前，致其因而對被告丁○○印象深刻，則被害人甲○○應無可能於員警乙○○依據報案駕駛巡邏車趕至
    案發地點與其相遇時，即能立刻陳述其遭被告丁○○強取行動電話機具之犯案過
    程及描述被告丁○○之身高、穿著及騎乘腳踏車逃逸之方向等特徵；況證人乙○○於本院審理時證述：被害人甲○○向伊陳述遭搶之過程時，有明確說出犯嫌有
    拿榔頭抵住其身體一情等語，則被告丁○○若非曾於犯案當時當場取出扣案之榔
    頭抵住被害人甲○○胸前，則被害人甲○○實無可能在第一時間遇到員警乙○○
    時立即陳述有遭被告丁○○以榔頭抵住其胸前而將其行動電話機具搶走等被害情
    節；綜上，被告丁○○前開辯詞，顯係事後卸責之詞，無足憑採。另按施用強暴
    脅迫使人不及抗拒而奪取財物者，應成立強盜罪。至所謂強暴脅迫之手段，祇須
    壓抑被害人之抗拒，足以喪失其自由意思為已足，縱令被害人並無抗拒行為，仍
    於強盜罪行為不生影響。再按所謂不能抗拒，祇須行為人所施之暴力已足使被害
    人本人主觀上受到壓制無法抗拒為已足，至客觀上是否已達一般人皆不能抗拒之
    程度，則非所問（最高法院七十二年度臺上字第五○二九號判決意旨參照）。查
    被害人甲○○於被告丁○○當其面持榔頭木柄抵住其胸前而實施強暴之行為時，
    雖有出言制止被告丁○○不要將其行動電話機具拿走，而未為任何抗拒之舉動，
    然依當時之客觀情勢，被害人甲○○當時之自由意志顯已被壓抑，否則在與被告
    丁○○面對面之情況下，應無可能任由被告丁○○將其行動電話機具取走；況是
    否不能抗拒，祇須行為人所施之暴力已足使被害人本人主觀上受到壓制無法抗拒
    為已足，至客觀上是否已達一般人皆不能抗拒之程度，則非所問，亦已如前述，
    被害人甲○○顯應達不能抗拒之程度，實堪認定。此外，復有被害人甲○○立具
    之贓物認領保管單一紙在卷足參及被告丁○○所有用以對被害人甲○○施強暴行
    為之榔頭一把扣案可資佐證，本件事證明確，被告犯行洵堪認定。
二、按刑法第三百二十一條第一項第三款之攜帶兇器竊盜罪，係以行為人攜帶兇器竊
    盜為其加重條件，此所謂兇器，其種類並無限制，凡客觀上足對人之生命、身體
    、安全構成威脅，具有危險性之兇器均屬之，且祇須行竊時攜帶此種具有危險性
    之兇器為已足，並不以攜帶之初有行兇之意圖為必要（最高法院七十九年度台上
    字第五二五三號判例要旨可供參照）。查扣案之榔頭係鐵製木柄，質地堅硬，有
    照片存卷可按，客觀上足以對人之生命、身體、安全構成威脅，自屬具有危險性
    之兇器，洵無疑義。另按刑法第三百二十一條第一項第一款之夜間侵入住宅竊盜
    罪，其所謂「住宅」，乃指人類日常居住之場所而言，公寓亦屬之。至公寓樓下
    之「樓梯間」，雖僅供各住戶出入通行，然就公寓之整體而言，該樓梯間為該公
    寓之一部分，而與該公寓有密切不可分之關係，故於夜間侵入公寓樓下之樓梯間
    竊盜，難謂無同時妨害居住安全之情形，自應成立刑法第三百二十一條第一項第
    一款於夜間侵入住宅竊盜罪（最高法院七十六年度臺上字第二九七二號判例意旨
    足資參照）；次查臺中地區九十四年二月九日之日落時間為十七時四十九分，有
    中華民國九十四年日出日沒時刻表一紙在卷可稽，被告丁○○係於九十四年二月
    九日已日落後之十八時五分許，侵入被害人所居住宿舍大樓之屬住宅性質之樓梯
    間，自屬夜間侵入住宅。故核被告所為，係犯刑法第三百三十條第一項（有同法
    第三百二十一條第一項第一款、第三款）之攜帶兇器於夜間侵入住宅強盜罪。又
    起訴書雖未論及被告觸犯強盜罪尚有同法第三百二十一條第一項第一款於夜間侵
    入住宅之加重條件，惟起訴書犯罪事實欄業已敘及被告於十八時五分許侵入該宿
    舍大樓之樓梯間為強盜之行為，且於言詞辯論期日，公訴人並已追加論告該罪名
    ，依法自得併予審究。爰審酌被告年輕力壯，竟不思奮發向上，持榔頭強盜財物
    ，危害社會治安甚鉅，及其素行、犯罪動機、目的、手段及對犯罪被害人所造成
    之身心傷害，暨其於九十四年四月二十八日本院審理時咆哮公堂，態度不佳，且
    犯後復否認犯行，毫無悔意，另酌以被害人甲○○當庭表示希望量刑從輕等一切
    情狀，量處如主文所示之刑，以示懲儆。扣案之榔頭一把，係被告所有，供犯罪
    所用之物，業據被告供述在卷，爰依刑法第三十八條第一項第二款併予宣告沒收
    。另扣案之背包一個，雖係被告丁○○所有，然非供本件犯罪所用之物，且非屬
    違禁物品，爰不併予宣告沒收，附此敘明。
據上論斷，應依刑事訴訟法第二百九十九條第一項前段，刑法第三百三十條第一項、
第三十八條第一項第二款，判決如主文。
中      華      民      國    九十四    年      六      月     十六     日
                                臺灣臺中地方法院刑事第十三庭
                                    審判長法  官  許  旭  聖
                                          法  官  陳  可薇
                                          法  官  許  月  馨
右正本證明與原本無異。
如不服本判決，應於送達後十日內向本院提出上訴狀（須附繕本），上訴於臺灣高等
法院臺中分院。
                                          書記官
中      華      民      國    九十四    年      六      月     十六     日
附錄所犯法條：
中華民國刑法第三百三十條
犯強盜罪而有第三百二十一條第一項各款情形之一者，處七年以上有期徒刑。
前項之未遂犯罰之。
中華民國刑法第三百二十一條
犯竊盜罪而有左列情形之一者，處六月以上、五年以下有期徒刑：
一  於夜間侵入住宅或有人居住之建築物、船艦或隱匿其內而犯之者。
二  毀越門扇、牆垣或其他安全設備而犯之者。
三  攜帶兇器而犯之者。
四  結夥三人以上而犯之者。
五  乘火災、水災或其他災害之際而犯之者。
六  在車站或埠頭而犯之者。
前項之未遂犯罰之。
